臺灣澎湖地方法院刑事判決　　　　　　　　94年度訴字第31號
公　訴　人　臺灣澎湖地方法院檢察署檢察官
被　　　告　甲○○
　　　　　　　　　　（另案於臺灣澎湖監獄執行中）
指定辯護人　本院公設辯護人乙○○
上列被告因違反毒品危害防制條例案件，經檢察官提起公訴（94
年度毒偵字第42號），本院判決如下：
    主  文
甲○○施用第一級毒品，處有期徒刑壹年貳月。
    事  實
一、甲○○前因施用第一級毒品海洛因案件，經觀察、勒戒期滿
    ，認無繼續施用傾向而釋放，由臺灣臺中地方法院檢察署檢
    察官於民國90年8月27日，以90年度毒偵字第28號不起訴處
    分確定後，復因執行另案所犯施用毒品、違反槍砲彈藥刀械
    管制條例2罪之殘刑4年6月9日及接續執行另案所犯加重強盜
    罪、違反槍砲彈藥刀械管制條例2罪所定應執行刑8年6月，
    於91年4月10日入監服刑，於92年11月14日轉入臺灣澎湖監
    獄執行，於93年12月間經檢查罹患「多發性結節腫大」（即
    甲狀腺腫瘤）需外科手術治療，於93年12月7日報准移監臺
    灣臺中監獄附設培德醫院（下稱培德醫院）住院接受治療，
    94年6月23日至同月25日於中國醫藥大學附設醫院手術後，
    轉回培德醫院療養，嗣於94年7月26日解返臺灣澎湖監獄，
    竟基於施用第一級毒品海洛因之犯意，於94年7月26日採尿
    時點回溯96小時內之某時，在不詳地點，施用第一級毒品海
    洛因1次。
二、案經臺灣澎湖監獄移送臺灣澎湖地方法院檢察署檢察官偵查
    起訴。
　　理  由
一、訊據被告甲○○矢口否認有何施用第一級毒品海洛因之犯行
    ，辯稱：伊因手術部位仍疼痛，於94年7月23、24日向隔床
    受刑人丙○○索取其因肺癌而由中國醫藥大學開立之止痛藥
    各1顆服用，另於94年7月24日向培德醫院藥師申請止痛藥1
    顆服用，可能是服用止痛藥，尿液才呈嗎啡陽性反應云云。
    惟查：
（一）被告於94年7月26日解返臺灣澎湖監獄，經臺灣澎湖監獄
      當日採尿初驗及94年7月28日送請澎湖縣衛生局複驗結果
　　  ，均呈嗎啡陽性反應，此有臺灣澎湖監獄收容人尿液採
      驗登記簿（毒偵卷第34頁）及澎湖縣衛生局煙毒尿液檢驗
      成績書（交查卷第2頁）各一紙附卷可稽。按海洛因施用
      入人體後水解還原成嗎啡，再循嗎啡之代謝方式排出體外
      ，且一般可檢出尿液中呈嗎啡陽性反應之最長時限為服用
      海洛因後4日，有行政院衛生署管制藥品管理局93年12月
      2日管檢字第0930011566號函一紙可憑，依此推算結果，
      被告確於94年7月26日回溯96小時內某時有施用第一級毒
      品海洛因之事實，可以認定（公訴人以被告係於94年7月
      26日回溯72小時內某時施用，與本院認定不同，應予更正
      ）。
（二）又依卷內被告甲○○於臺灣臺中監獄附設培德醫院治療期
      間病歷、臺中監獄衛生科培德醫院住院部處方簽、臺灣澎
      湖監獄衛生科所保存之完整甲○○手術、就醫、療養病歷
      表及醫師處方簽等資料（交查卷第22至28頁、第35至82頁
      ）顯示，甲○○於94年7月26日解返澎監後採尿時點回溯1
      0日之處方簽，僅有94年7月20日下午由邱世欽醫師處方口
      服Inderal 10 10mgTAB錠劑，係因被告表示無痙攣性心悸
      亢進（No spasm palpitation）而由醫師邱世欽處方Inde
      ral 10 10mg，並無嗎啡類處方。且Inderal為propranolo
      l藥品之商品名，係降低血壓輸出量、使血管放鬆、降血
      壓藥劑，歸類為心臟血管系統用藥/抗心律不整劑。即使
      回溯被告採尿時點30日之醫師處方簽，亦僅有94年6月29
      日上午之B-Complex及Medicon-A及94年7月13日下午之B-C
      omplex，其中B-Complex為水溶性維生素B群補充劑，Medi
      con-A為呼吸系統用藥/鎮咳袪痰複方製劑，用於鎮咳、袪
      痰，亦不含任何嗎啡成分。
（三）被告除於94年7月20日經醫師開立Inderal用藥外，迄94年
      7月26日止，期間未再有向培德醫院請領止痛藥使用之記
      錄，況該院臨床所使用之止痛藥為普拿疼，該藥並不含嗎
      啡成分，該院亦無其他含嗎啡成分之調劑藥品，有臺灣臺
      中監獄94年11月4日中監正衛字第094000953 3號函一紙附
      卷可稽，又證人丙○○經本院遠距訊問具結證稱：伊因肺
      癌末期而每日按三餐飯後及睡前各服用1顆中國醫藥學院
      所開立之嗎啡錠，伊不按時吃嗎啡錠就會痛，不可能把嗎
      啡錠存留或轉送他人，被告甲○○未曾向伊提及手術部位
      疼痛情事，亦從未向伊索用嗎啡錠等語（本院卷第72 至
      75頁），足見被告辯稱其於94年7月23、24日向丙○○索
      用止痛藥各1顆及於94年7月24日向培德醫院申請止痛藥1
      顆服用云云，均屬虛構。
（四）被告曾因施用第一級毒品海洛因案件，經觀察、勒戒期滿
　　  認無繼續施用傾向而釋放，由臺灣臺中地方法院檢察署檢
      察官於90年8月27日，以90年度毒偵字第28號不起訴處分
      確定，有臺灣高等法院被告全國前案紀錄表一份在卷足按
      ，其於觀察勒戒執行完畢釋放後，5年內再犯本案施用第
      一級毒品罪，事證已臻明確，所辯不足採信，犯行堪以認
      定，應予依法論科。
三、查海洛因為毒品危害防制條例第2條第2項第1款所明定之第
    一級毒品。又犯毒品危害防制條例第10條施用第一級毒品之
    罪者，檢察官應聲請法院裁定令被告入勒戒處所觀察、勒戒
    ，認無繼續施用毒品傾向者，應即釋放，並由檢察官為不起
    訴處分，依此觀察勒戒執行完畢釋放後，5年內再犯第10條
    之罪，檢察官應依法追訴，觀諸毒品危害防制條例第20條第
    1項、第2項、第23條第2項前段規定甚明。被告前已因施用
    毒品案件，經送勒戒處所觀察、勒戒後，認無繼續施用毒品
    傾向而釋放，由檢察官不起訴處分確定在案，其於觀察勒戒
    執行完畢釋放後五年內，再犯本件施用第一級毒品犯行，檢
    察官依法追訴，本院應予論罪科刑。核被告所為，係犯毒品
    危害防制條例第10條第1項施用第一級毒品罪。爰審酌被告
    另有施用毒品、加重強盜、違反槍砲彈藥刀械管制條例等前
    科，素行不佳；於服刑期間，不思改過遷善，猶趁隙施用毒
    品，殊不足取；犯後未見悔意等一切情狀，量處如主文所示
    之刑。
據上論斷，應依刑事訴訟法第299條第1項前段，毒品危害防制條
例第10條第1項，判決如主文。
本案經檢察官薛雯文到庭執行職務。
中      華      民      國     94  年     12  月   22 日
                        臺灣澎湖地方法院刑事庭
                          審判長法  官  管安露
                                法  官  李宛玲
                                法  官  陳順輝
以上正本係照原本作成。
如不服本判決，應於判決送達後10日內，向本院提出上訴狀（須
附繕本）。
中　　華　　民　　國　　94　　年　　12　　月　　22　　日
                                書記官  劉竹苞
附錄
毒品危害防制條例第10條第1項：
施用第一級毒品者，處 6 月以上 5 年以下有期徒刑。
